臺北高等行政法院判決　　　　　　　　　　　　　　 九十年度訴字第三七四四號
　　　　　　　　　　　　　　　.
　　原　　　告　大安文山有線播送系統股份有限公司
　　代　表　人　甲○○
　　送達代收人　乙○○
　　被　　　告　台北市政府
　　代　表　人　丙○○市長）.
　　訴訟代理人　戊○○
　　　　　　　　丁○○
　　　　　　　　己○○
右當事人間因有線廣播電視法事件，原告不服行政院新聞局中華民國九十年二月十五
日九○聞訴字第○二二六二號訴願決定，提起行政訴訟，本院判決如左：
　　主  文
原告之訴駁回。
訴訟費用由原告負擔。
　　事  實
一、事實概要：原告係有線電視節目播送系統，分別於民國八十八年八月二十五日上
    午十時四十分、九月四日下午八時五分，在其所有系統第十一頻道播放「美無痕
    戰痘四八小時」化粧品廣告，經桃園縣政府查證該產品廣告內容涉及療效，違反
    行為時化粧品衛生管理條例第二十四條規定，以八十八年十月二十七日八八府衛
    四字第三五九六九二號行政處分書處託播之蔻瑪國際有限公司（以下稱蔻瑪公司
    ）罰鍰新台幣（以下同）四萬元在案，被告則以原告上開行為違反有線廣播電視
    法第四十條第一款規定，乃依同法第六十六條第六款處罰鍰五萬元並令其停止播
    送該違規廣告。原告不服，提起訴願，遭決定駁回，遂提起行政訴訟。
二、兩造聲明：
    (一)原告聲明（原告經合法通知，未曾到場陳述，據其所提書狀內容而為記載）：
      請求撤銷原處分及訴願決定。
    (二)被告聲明：如主文所示。
三、兩造之爭點：原告播送蔻瑪公司所託播「美無痕戰痘四八小時」之廣告，其廣告
    內容是否涉及療效行為？
  　(一)原告主張（原告經合法通知未曾到場陳述，據其所提書狀內容而為記載）：
      (1)查原處分略謂：原告於八十八年八月二十五日於第十一頻道播放「美無痕戰
        痘四八小時」化粧品廣告，經桃園縣政府以內容涉及療效違反化粧品衛生管
        理條例第二十四條規定，核處託播廠商寇瑪公司罰鍰在案。原告播放該違規
        廣告，違反「有線廣播電視法第四十條第一款，依同法第六十六條第六款處
        罰鍰新台幣五萬元。」然其認事用法殊有違誤，原告依法提起訴願卻遭訴願
        決定機關以該廣告內容有虛偽誇大，原告疏於注意任令該違法廣告於其系統
        頻道中播送，有違有線電視業者自律之責任而予以駁回。
      (2)查細繹藥事法全文，除第六十九條條文規定「非本法所稱之藥物不得為醫療
        效能之標示或宣傳」外，並未明定「醫療效能」為何？且原處分及訴願決定
        機關亦未於理由中載明系爭廣告內容如何涉及療效，及其誇大事實為何？顯
        有違失。
      (3)按行政處分依行政程序法第九十六條第一項第二款規定應記載「主旨、事實
        、理由及法令依據」。而所謂事實及理由之記載，應可讓處分相對人或利害
        關係人從其處分書得知悉其違法事實及理由。今被告僅以內容涉及療效，而
        未說明涉及如何之療效，顯有違法。訴願機關未予以糾正，且謂系爭廣告誇
        大，惟綜觀訴願決定書全文亦未就系爭廣告事實上如何誇大作說明，實質上
        有違訴願法第八十九條第一項第三款「訴願決定書應記載事實及理由」。綜
        上所述，被告顯屬無據，訴願決定機關不查，未予撤銷，損害原告權益至鉅
        。
    (二)被告主張：
      (1)「廣告內容不得有違反法律強制或禁止規定」有線廣播電視法第五十條第一
        項準用同法第四十條第一款定有明文，違反者，依同法第六十六條第六款之
        規定裁處。
      (2)前開法條係強行規定，系爭廣告既經衛生機關依其專業知識認定有違化妝品
        衛生管理條例第二十四條之規定，而訴外人（託播人）亦不爭執涉及療效，
        申言之，系爭廣告有違強制或禁止規定，足堪認定；然原告不察怠忽法律所
        課予之注意義務，任令該違規廣告於其系統頻道中播出，自應負法律上責任
        。
      (3)按違法旨意係指行政處分或訴願決定之作成不適用法規或適用不當而言，然
        本件被告認事用法皆依法行政，何來違誤之說；退萬步言，行政機關縱違反
        記明理由義務，所作理由不備，但不影響行政處分事實認定及法規適用者，
        受理行政爭訟機關或法院，仍駁回原告之訴，其處分之理由不備可視為已經
        決定書或判決書所「補正」，原告顯係曲解法令，所訴洵不足採。
      (4)本案系爭廣告播放管道為地區性電視購物專用頻道，該頻道係屬原告所經營
        之有線廣播電視系統經營者自行招攬之廣告，以錄像帶方式播放，其播放與
        否原告可自行決定。原告既為有線電視節目播送系統業者，負有保障公眾視
        聽之權益及避免不良廣告出現之義務。
      (5)司法院大法官會議釋字第二七五號解釋「‧‧‧對於應受行政罰之行為，僅
        須違反禁止規定或作為不作為義務，而不以發生損害或危險為其要件者，推
        定為有過失，於行為人不能舉證證明自己無過失時，即應受處罰。‧‧‧」
        系爭違法廣告既經衛生機關認定違法確定，且訴外人託播廠商亦不爭執如前
        述，原告未予事前審查，縱非故意亦難謂無過失，違法者須負行政責任，方
        符該號解釋之意旨。
　　理  由
甲、程序方面
    本件原告經受合法通知，未於言詞辯論期日到場，核無行政訴訟法第二百十八條
    準用民事訴訟法第三百八十六條各款所列情形，爰依被告之聲請由其一造辯論而
    為判決。
乙、實體方面
一、按有線電視廣告內容不得違反法律強制或禁止規定，妨害兒童或少年身心健康或
    妨害公共秩序或善良風俗等情事，為有線廣播電視法第五十條第一項準用第四十
    條所明定。違反者，依同法第六十六條第六款規定，處新台幣五萬元以上五十萬
    元以下罰鍰，並通知限期改正。次依有線廣播電視法第七十二條第四項規定，有
    線電視節目播送系統之節目管理、廣告管理、費用及權利保護準用本法各有關之
    規定。違反者，依本法處罰之。
二、查本件訴外人蔻瑪公司分別於八十八年八月二十五日上午十時四十分、九月四日
    下午八時五分在原告所經營之系統第十一頻道播放「美無痕戰痘四八小時」化粧
    品廣告，內容有涉及療效之事實，經被告大安區衛生所查獲，移由桃園縣衛生局
    以違反行為時化粧品衛生管理條例第二十四條規定，依同條例第三十條規定處蔻
    瑪公司罰鍰四萬元在案，有被告衛生局八十八年九月十三日北市衛四字第八八二
    四五四一○○○號、同年十月十二日北市衛四字第八八二四九七一一○○號函檢
    送違規廣告側錄帶、監錄表及桃園縣政府八十八年十月廿七日八八府衛四字第三
    五九六九二號行政處分書副本附卷可稽，亦為原告所不爭執。是原告所播送廣告
    有違反法律禁止規定之事實，堪以認定。
三、原告起訴意旨雖稱：原處分及訴願決定均未於理由中載明系爭廣告內容如何涉及
    療效，及其誇大事實為何，顯有違失云云。惟查，系爭廣告既經衛生機關依其專
    業知識認定有違化妝品衛生管理條例第二十四條之規定，而託播人蔻瑪公司亦不
    爭執涉及療效，則系爭廣告有違強制或禁止規定，足堪認定。又查系爭廣告播放
    管道為地區性電視購物專用頻道，該頻道係屬原告所經營之有線廣播電視系統經
    營者自行招攬之廣告，以錄像帶方式播放，其播放與否原告可自行決定，原告既
    為有線電視節目播送系統業者，負有保障公眾視聽之權益及避免不良廣告出現之
    義務，乃怠忽法律所課予之注意義務，任令該違規廣告於其系統頻道中播出，自
    應負法律上責任。其指摘原處分及訴願決定未載明系爭廣告內容如何涉及療效云
    云，並無解其違法之事實及應負之法律責任。
四、綜上所述，本件原告之主張，非可採取。被告科處原告罰鍰五萬元並令其停止播
    放該廣告，揆諸首揭規定，並無違誤，訴願決定予以維持，亦無不合。原告仍執
    前詞訴請撤銷，為無理由，應予駁回。
丙、據上論結，本件原告之訴為無理由，依行政訴訟法第九十八條第三項前段、第二
    百十八條、民事訴訟法第三百八十五條第一項前段，判決如主文。
中　　華　　民　　國　　　九十一　　年　　　二　　　　月　　二十一　　　日
                           臺 北 高 等 行 政 法 院  第三庭
           　　　　　　　　　　　　　　　　　審判長 法　官  李得灶
           　　　　　　　　　　　　　　　　　　　　 法　官  吳慧娟
           　　　　　　　　　　　　　　　　　　　　 法　官  曹瑞卿
右為正本係照原本作成。
如不服本判決，應於送達後二十日內向本院提出上訴狀並表明上訴理由，如於本判決
宣示後送達前提起上訴者，應於判決送達後二十日內補提上訴理由書（須按他造人數
附繕本）。
中　　華　　民　　國　  　九十一　　年　 　 二　  　　月　　二十一　  　日
            　　　　　　　　　　　　　　    　      書記官  陳清容
